臺灣高等法院民事裁定
110年度抗字第884號
抗  告  人  吳金慶  
            吳玉珠  
            吳明長  
            吳容賓  
            吳秋月  



上列抗告人因與相對人吳定豐間假扣押事件，對於中華民國110
年7月1日臺灣宜蘭地方法院110年度全字第17號裁定提起抗告，
本院裁定如下： 
    主  文
原裁定廢棄。
抗告人各以新臺幣陸萬玖仟元為相對人供擔保後，得分別就相對
人之財產於新臺幣貳拾萬伍仟柒佰壹拾肆元範圍內為假扣押。但
相對人如各以新臺幣貳拾萬伍仟柒佰壹拾肆元為抗告人供擔保後
，得免為或撤銷假扣押。
聲請及抗告訴訟費用由相對人負擔。 
    理  由
一、按民事訴訟法第528條第2項規定：抗告法院為裁定前，應使
    債權人及債務人有陳述意見之機會。旨在保障債權人及債務
    人之程序權，並使抗告法院能正確判斷原裁定之當否。惟假
    扣押係保全程序，假扣押裁定具隱密性，為防止債務人隱匿
    或處分財產，以保全債權人之強制執行，其執行應依強制執
    行法第132條第1項規定，於裁定送達債務人之同時或送達前
    為之。考量此項立法趣旨，債權人對駁回其假扣押聲請之裁
    定提起抗告，倘假扣押隱密性仍應予維持，即無須使債務人
    有陳述意見之機會（最高法院103年度第12次民事庭會議決
    議參照）。本件抗告人聲請假扣押相對人所有之財產，業經
    原法院裁定駁回，依上說明，於本件抗告程序中，即有防止
    相對人因知悉假扣押聲請而隱匿或處分財產，以保全強制執
    行之必要，假扣押之隱密性仍應予維持，自不應使相對人預
    先知悉假扣押聲請之事，爰不另通知相對人陳述意見，合先
    敘明。
二、本件聲請及抗告意旨略以：門牌號碼宜蘭縣○○市○○路0段000
    ○000○000號未辦保存登記鋼造房屋（下稱系爭房屋）為伊等
    、第三人吳英玉及相對人共有，伊等與吳英玉於民國102年6
    月1日授權相對人將系爭房屋出租予第三人黃湘綺（原名黃
    麗紅），約定租期自102年6月1日起至112年6月30日，其中1
    04年7月1日起至109年6月30日每月租金為新臺幣（下同）12
    萬元。伊等於104年2月10日已委由律師寄發存證信函告知相
    對人及黃湘綺，表明終止委任相對人向黃湘綺收取租金。詎
    相對人仍收受黃湘綺交付106年7月1日至107年6月30日之租
    金共144萬元，扣除相對人應得部分20萬5714元後，相對人
    未交付其餘屬於伊等部分租金，伊等已向原法院訴請相對人
    返還（案列110年度調字第54號，下稱本案）。相對人除有
    對於黃湘綺之租金債權外，已無任何財產可供執行，且其為
    避免對於黃湘綺之租金債權遭受執行，曾出售系爭房屋使用
    管理權，恐藉機脫產藏匿，顯有日後不能強制執行或甚難執
    行之虞，遂聲請准供擔保後，分別就相對人財產在20萬5714
    元範圍內予以假扣押。原裁定駁回伊等之聲請，顯有違誤，
    爰依法提起抗告等語。
三、按債權人就金錢請求或得易為金錢請求之請求，欲保全強制
    執行者，得聲請假扣押；請求及假扣押之原因應釋明之；前
    項釋明如有不足，而債權人陳明願供擔保或法院認為適當者
    ，法院得定相當之擔保，命供擔保後為假扣押，民事訴訟法
    第522條第1項、第526條第1項、第2項分別定有明文。故債
    權人聲請假扣押應就其請求及假扣押之原因加以釋明，兩者
    缺一不可。該項釋明如有不足而債權人陳明願供擔保或法院
    認為適當者，法院始得定相當之擔保，命供擔保後為假扣押
    。此所謂請求之原因，係指債權人金錢請求或得易為金錢請
    求之發生緣由；而假扣押之原因，則指有日後不能強制執行
    或甚難執行之虞而言。其情形本不以債務人浪費財產、增加
    負擔或就其財產為不利益之處分，將達於無資力之狀態，或
    債務人移住遠處、逃匿無蹤或隱匿財產為限。倘債權人已釋
    明債務人現存之既有財產與債權人之債權相差懸殊，將無法
    或不足清償該債權，為確保債權人之債權滿足，應可認其日
    後有不能強制執行或甚難執行之虞（最高法院106年度台抗
    字第900號裁定意旨參照）。所謂釋明，乃當事人所提出能
    即時調查之證據，雖未能使法院達於確定之程度，惟已使法
    院得薄弱之心證，信其事實上主張大概如此者已足。
四、經查：
　㈠抗告人主張：相對人未返還其向黃湘綺收取106年7月1日至10
    7年6月30日應分配伊等每人各20萬5714元租金部分，已向原
    法院提起本案訴訟等情，業據提出房屋租賃契約書、存證信
    函、中華郵政掛號郵件收件回執、原法院104年度訴字第326
    號民事判決、106年度訴字第422號民事判決、108年度訴字
    第103號民事判決等件為憑（見原審卷第13至48頁），並有
    原法院傳真之起訴狀影本及本院公務電話紀錄表可按（見本
    院卷第33至39頁），堪認抗告人就其假扣押之請求，已為釋
    明。
  ㈡就假扣押之原因，抗告人主張：相對人除有對於黃湘綺之租
    金債權外，已無任何財產可供執行，且其為避免對於黃湘綺
    之租金債權遭受執行，曾出售系爭房屋使用管理權予第三人
    張國豪等情，並提出107年8月21日核發之債權憑證、原法院
    107年度簡上字第40號民事判決為憑（見本院卷第17至31頁
    ），堪認相對人除本案訴訟抗告人請求返還應受分配之租金
    債權外，尚有他筆債務未清償抗告人，其財產並已遭抗告人
    聲請強制執行無效果，而於107年8月間獲發債權憑證，如抗
    告人未能取得保全本件債權之執行名義，於其以他筆債權憑
    證聲請再予強制執行時，將無從以本件債權參與分配，其債
    權受償可能性，更形降低，已足使法院得薄弱之心證，信其
    主張假扣押之原因已有部分釋明，抗告人又陳明願供擔保以
    補釋明不足，其就相對人假扣押之聲請，應予准許。
五、綜上所述，抗告人就本件請求及假扣押之原因，已有一定程
　　度之釋明，縱釋明仍有不足，然抗告人既陳明願供擔保，應
　　認已補足其釋明之不足。原法院未及審究抗告人於本院所提
　　出之前開證據，因而駁回抗告人之聲請，尚有未洽。抗告意
　　旨指摘原裁定不當，求予廢棄，為有理由，應予准許，並審
　　酌相對人因本件假扣押可能發生之損害，衡以目前社會經濟
　　狀況，酌定抗告人及相對人分別供擔保後，得准、免為或撤
　　銷假扣押。
六、據上論結，本件抗告為有理由，爰裁定如主文。　　　　
中　　華　　民　　國　　110 　年　　8 　　月　　13  　日
               民事第二十四庭
                       審判長法  官  胡宏文
                             法  官  朱慧真
                             法  官  陳筱蓉
正本係照原本作成。
不得再抗告。
中　　華　　民　　國　　110 　年　　8 　　月　　16　　日
　　　　　　   　　　　　　　書記官  陳珮茹